臺灣臺中地方法院刑事裁定
110年度聲判字第171號
聲  請  人  徐定奎  
            徐謝桂招
            徐嘉妡  
            徐永發  
共      同
代  理  人  徐承蔭律師
被      告  林清雄



上列聲請人等因被告過失致死案件，不服臺灣高等檢察署臺中檢
察分署檢察長110年度上聲議字第2166號駁回聲請再議之處分（
原不起訴處分案號：臺灣臺中地方檢察署110年度偵字第19588號
），聲請交付審判，本院裁定如下：
    主  文
聲請駁回。
    理  由
一、聲請意旨略以：本案依道路交路事故現場圖、道路交通事故
    調查報告表㈠、㈡及現場照片所示，應以駁回再議處分所認定
    之事實，即被告林清雄及另案被告黃怡儒（另經本院以110
    年度交訴字第306號為有罪判決）、被害人徐以臻於民國109
    年12月14日下午4時56分許，均駕車沿臺中市西區林森路由
    忠仁街往五權路方向同向行駛在第3車道，被害人行駛在黃
    怡儒前方，並因交通號誌而暫停在第3、4車道前方之機車停
    車格，黃怡儒行駛在第3、4車道標線中間（略偏第3車道）
    ，較為相符，原不起訴處分認定上開3人分別在內、外車道
    ，毋庸審酌被告是否需注意車前狀況，保持行車安全距離，
    其認事用法實有違誤，且被告「是否闖紅燈」與本案交通事
    故並無條件因果關係，實與被告有無過失責任無關，原不起
    訴處分未審查被告有無超速、是否未注意車前狀況，保持可
    隨時煞停之距離即2組車道線22.4公尺以上，應有足夠時間
    採取安全措施，而有應注意、未注意之過失，亦有應調查而
    未調查之處。惟駁回再議處分明知原不起訴處分有前開錯誤
    ，致偵查方向囿於被告是否闖紅燈，仍採用臺中市車輛事故
    鑑定委員會基於錯誤事實所為鑑定意見，其事實及理由互相
    矛盾且不備。是以偵查機關未依卷內證據資料詳查本案之肇
    事原因及責任歸屬，亦未就上開疑點送交專業鑑定機關再進
    行鑑定，僅就無法確認被告確有闖紅燈之情事，遽認被告犯
    嫌不足，為不起訴處分，尚嫌速斷。此外，依交付審判之雙
    重目的，法院應得調查必要之證據，故請求酌留閱卷時間予
    代理人閱卷後具狀陳明鑑定相關問題，將本案交通事故相關
    卷宗送請逢甲大學車輛行車事故鑑定研究中心鑑定，一併釐
    清本案肇事責任歸屬，爰依法聲請交付審判等語。
二、按告訴人不服刑事訴訟法第258條之駁回處分者，得於接受
    處分書後10日內委任律師提出理由狀，向該管第一審法院聲
    請交付審判；法院認交付審判之聲請不合法或無理由者，應
    駁回之，同法第258條之1第1項、第258條之3第2項前段分別
    定有明文。本案被告所涉刑法第276條之過失致死罪嫌，經
    臺灣臺中地方檢察署（下稱臺中地檢署）檢察官以110年度
    偵字第19588號為不起訴處分後，臺灣高等檢察署臺中檢察
    分署檢察長認再議無理由，於110年9月10日以110年度上聲
    議字第2166號駁回再議等情，有前揭不起訴處分書及處分書
    附卷可稽（見本院卷第55-73頁）。上開駁回再議之處分書
    先後於110年9月14日、同年月17日送達聲請人4人，聲請人4
    人於同年月22日委任徐承蔭律師具狀向本院聲請交付審判等
    情，有臺灣高等檢察署臺中檢察分署送達證書、苗栗分局鶴
    岡派出所受理司法訴訟文書寄存、銷毀登記簿影本及刑事交
    付審判聲請狀上之本院收文戳章為憑（見110上聲議2166卷
    第26-30頁，本院卷第5頁），亦經本院調閱本案偵查全卷核
    閱無訛。是聲請人聲請交付審判合於法定程式，合先敘明。
三、再按刑事訴訟法第258條之1規定告訴人得向法院聲請交付審
    判，係法律對於「檢察官不起訴裁量權」制衡之一種外部監
    督機制，法院之職責僅在就檢察官所為不起訴之處分是否正
    確加以審查，藉以防止檢察機關濫權，且依刑事訴訟法第25
    8條之3第4項規定：「法院為交付審判之裁定時，視為案件
    已提起公訴」，交付審判之裁定自以訴訟條件俱已具備，別
    無應為不起訴處分之情形存在為前提。依此立法精神，同法
    第258條之3第3項規定法院審查聲請交付審判案件時「得為
    必要之調查」，其調查證據之範圍，自應以偵查中曾顯現之
    證據為限；同法第260條對於不起訴處分已確定或緩起訴處
    分期滿未經撤銷者得再行起訴之規定，其立法理由說明該條
    所謂不起訴處分已確定者，包括「聲請法院交付審判復經駁
    回者」之情形在內，是前述「得為必要之調查」，其調查證
    據範圍，更應以偵查中曾顯現之證據為限，不得就告訴人新
    提出之證據再為調查，亦不得蒐集偵查卷以外之證據，否則
    ，將與刑事訴訟法第260條之再行起訴規定，混淆不清，亦
    將使法院兼任檢察官而有回復「糾問制度」之虞。
四、犯罪事實應依證據認定之，無證據不得認定其犯罪事實，刑
    事訴訟法第154條第2項定有明文。又認定不利於被告之事實
    ，須依積極證據，苟積極證據不足為不利於被告事實之認定
    時，即應為有利於被告之認定，而告訴人之告訴，係以使被
    告受刑事訴追為目的，是其陳述是否與事實相符，仍應調查
    其他證據以資審認（最高法院30年上字第816號、52年台上
    字第1300號判決意旨參照）。
五、訊據被告固坦承駕駛自小貨車壓到人之事實，惟堅詞否認有
    何過失致死犯行，辯稱：伊行駛在自己的車道，經過案發路
    口、接近停止線時，交通號誌轉黃燈，伊加速向前通過路口
    ，被害人之機車急停，黃怡儒騎車從後方撞擊到被害人，伊
    見狀向左偏要閃避，但來不及，才會發生本案交通事故等語
    。經查：
　㈠被告於109年12月14日某時駕駛車牌號碼0000-00號自小貨車
    ，沿臺中市西區林森路由忠仁街往五權路方向行駛，於同日
    下午4時56分許，行經臺中市西區林森路與忠勤街交岔路口
    時，適被害人騎乘車牌號碼000-000號普通重型機車同向行
    駛在黃怡儒所騎乘之車牌號碼000-000號普通重型機車前方
    ，因交通號誌變換而暫停在上開交岔路口，黃怡儒因不及剎
    車，自後方撞擊被害人之機車，致被害人人車倒地，遭被告
    駕駛之自小貨車車輪輾壓，受有雙側耳漏出血、顏面部及右
    側肢體擦挫傷、頭部腫脹、頭胸部鈍挫傷、多重器官損傷之
    傷害，經送醫急救，仍於同日下午5時56分許死亡等情，業
    據被告所不爭執，與證人黃怡儒於警詢及偵查中之證述（見
    109相2314卷第31-41頁、第189頁）、證人即與被告同車之
    乘客饒書豪於偵查中之證述（見109相2314卷第189-191頁）
    及證人即與被告同車之乘客廖彥凱於偵查中之證述（見109
    相2314卷第189-193頁）互核無違，亦有職務報告、中國醫
    藥大學附設醫院司法相驗病歷摘要、傷勢照片、道路交通事
    故現場圖、道路交通事故調查報告表㈠、㈡、現場照片、監視
    器影像截圖照片、車輛詳細資料報表、臺中地檢署相驗屍體
    證明書、檢驗報告書附卷可稽（見109相2314卷第23頁、第5
    1-69頁、第85-135頁、第147-151頁、第201頁、第209-215
    頁），此部分之事實，固堪認定。
　㈡按刑法之過失犯，以行為人對於結果之發生，應注意並能注
    意為成立要件，苟行為人縱加注意，仍不能防止其結果之發
    生，即非其所能注意，自難以過失論（最高法院77年度台上
    字第1110號判決意旨參照）。是行為人若無注意義務之違反
    ，固毋庸論，倘結果之發生，並非行為人所得預見，或行為
    人縱盡最大努力，結果仍不免發生，應不得非難於行為人而
    令其負擔過失之責：
　　⒈按汽車行駛至交岔路口，其行進、轉彎，應遵守燈光號誌
      或交通指揮人員之指揮，遇有交通指揮人員指揮與燈光號
      誌並用時，以交通指揮人員之指揮為準，道路交通安全規
      則第102條第1項第1款訂有明文。又行車管制號誌「圓形
      黃燈」用以警告車輛駕駛人及行人，表示紅色燈號即將顯
      示，屆時將失去通行路權，車輛面對「圓形紅燈」則表示
      禁止通行，不得超越停止線或進入路口，此為道路交通標
      誌標線號誌設置規則第206條第4款、第5款第1目所明訂。
      本案首應審究者，即被告有無闖越紅燈而違反應遵守燈光
      號誌之注意義務：
　    ⑴證人即被告友人饒書豪於偵查中證稱：伊坐在被告所駕
        駛之自小貨車副駕駛座，行經案發路口看到黃燈時，車
        已經在路口，接近停止線但還沒超過，伊等車輛便加速
        前進。伊看到右方機車停等區前方之機車看到轉黃燈就
        急停，後方機車騎士尖叫後就聽到碰撞的聲音等語（見
        109相2314卷第191頁）；證人即被告友人廖彥凱於偵查
        中證稱：伊坐在被告所駕駛之自小貨車副駕駛座中間，
        車子在伊看到轉黃燈時已經離停止線很近了，伊看到旁
        邊的前方機車急剎，然後聽到剎車聲但聲音很短就撞上
        ，伊等往2輛機車左方閃避等語（見109相2314卷第191-
        193頁），均與被告辯稱：伊的車輛到停止線時，剛好
        黃燈亮起，伊要趕快經過等語互核無違，尚難排除被告
        係於黃燈時駕車通過案發路口之可能。
　    ⑵次觀卷附路口監視器影像截圖照片（見109相2314卷第12
        1-125頁），該路口監視器並非直接拍攝案發路口，且
        影像模糊，無法辨別被告駕駛自小貨車超越停止線時之
        燈光號誌，究係黃燈或紅燈，此經臺中地檢署檢察官先
        後送請臺中市車輛行車事故鑑定委員會、臺中市車輛行
        車事故鑑定覆議委員會鑑定，結果均略以：本案肇事因
        素與被告是否為號誌顯示紅燈後（車頭）始駛越停止線
        進入路口（闖紅燈）有關，被告與被害人之車輛碰撞適
        為號誌轉換（黃燈轉紅燈）時段，因卷附路口監視器畫
        面不清，未能確認號誌顯示紅燈當時被告之車輛是否已
        進入路口（駛越停止線）情況，肇事情況非屬明確等語
        ，有臺中市車輛行車事故鑑定委員會110年2月4日中市
        車鑑字第1090011568號函附分析意見書、臺中市交通事
        件裁決處110年5月17日中市交裁管字第1100026387號函
        檢附臺中市車輛行車事故鑑定覆議委員會分析意見附卷
        可稽（見109相2314卷第223-226頁、第351-355頁），
        結論一致，自無從逕為被告不利之認定。
　    ⑶再者，案發路口之燈光號誌於案發時係採「時制三」，
        即被告行向之黃燈歷時3秒後轉換為紅燈等情，有臺中
        市政府警察局交通隊交通號誌時制計畫表C存卷可憑（
        見109相2314卷第321頁），與卷附監視器影像翻拍照片
        （見本院卷第131-135頁）顯示：①被害人於畫面時間（
        下同）16：56：21暫停在案發路口，畫面中可見其車尾
        在路邊房屋柱子左方，黃怡儒行駛在其後方；②被告駕
        駛自小貨車於16：56：22出現，前輪在機車暫停區之邊
        線，被害人騎乘之機車遭碰撞致其車尾被路邊房屋柱子
        遮擋、車頭突出在房屋柱子右方時，被告之自小貨車後
        輪已超越機車暫停區之邊線；③被害人之機車於16：56
        ：23時向左倒地；④被害人於16：56：24時遭被告之自
        小貨車輾壓。相互對照，倘若被害人於燈光號誌轉換為
        黃燈時即剎車暫停在機車停等區，自被害人暫停時起至
        被告駕車超越停止線進入路口、自小貨車右後輪輾壓被
        害人時止，前後歷程約3秒，恰與上開顯示黃燈之時程
        相同，則被告有無闖越紅燈，更非無疑。
　    ⑷綜上，本案依卷內事證，尚難認被告有何違反應遵守燈
        光號誌之注意義務之行為。
　  ⒉次依道路交通安全規則第93條第1項前段規定，行車速度，
      應依速限標誌或標線之規定。本案案發路口之行車速限係
      時速50公里，有道路交通事故調查報告表㈠附卷可考（見1
      09相2314卷第67頁），依據被告於警詢時之供述（見109
      相2314卷第26頁），其於案發時之行車速度係時速40公里
      ，無超速行駛之情，綜觀全卷亦乏客觀事證足資證明被告
      通過案發路口時已逾越前開速限，自不得僅以被告於偵查
      中自陳：因車輛已接近停止線，伊有加速通過等語，遽認
      被告有超速之過失。　
　  ⒊另按汽車在同一車道行駛時，除擬超越前車外，後車與前
      車之間應保持隨時可以煞停之距離，不得任意以迫近或其
      他方式，迫使前車讓道；駕駛人應注意車前狀況及兩車並
      行之間隔，並隨時採取必要之安全措施，不得在道路上蛇
      行，或以其他危險方式駕車，道路交通安全規則第94條第
      1項、第3項亦有明文。就前者而言，兩車如非處於同一車
      道之前、後車關係，應無以道路交通安全規則第94條第1
      項規定判斷駕駛人之行為有無過失之餘地；後者則指對於
      直行車之汽車駕駛人，其行駛時所應注意之「車前」狀況
      ，應係指依一般社會通念，位在其車輛前方對於碰撞結果
      之發生可得預見且具有迴避可能性，而應予注意避免碰撞
      之一切行人、其他車輛，此乃基於一般社會相當性之當然
      解釋（最高法院111年度台上字第2228號判決意旨參照）
      ，是以，此注意義務尚須綜合當下時、地等客觀狀況及人
      體反應時間而定，非謂車輛煞車不及，該車駕駛人即有未
      注意車前狀況之義務違反。經查：
　　　⑴被害人原暫停在由內往外計算之第3、4車道交界邊線延
        伸至前方之機車停等區，被黃怡儒騎乘之機車從後方追
        撞後，向左倒地，並因此撲跌至第3車道中間偏第2車道
        位置之前方斑馬線上，被告則始終行駛在第3車道。被
        害人之機車倒地位置與原停止位置之水平距離約1至1.2
        公尺，被害人因被輾壓而留下血漬之位置與原停止位置
        之水平距離約2.4公尺（車道寬3.2公尺，血漬距離第2
        、3車道交界邊線約0.8公尺，3.2-0.8=2.4）等情，有
        道路交通事故現場圖、現場照片及監視器影像截圖照片
        在卷可稽（見本院卷第93-105頁、第137-141頁），被
        害人發生追撞事故前，係騎乘在第3車道或第4車道不明
        ，其暫停在被告之自小貨車右前方時，不在被告所行駛
        之第3車道，即非道路交通安全規則第94條第1項所指「
        在同一車道行駛」之前、後車，依前說明，應無從以該
        規定認定被告之駕駛行為有無過失。
　　　⑵復與前述被害人於16：56：22遭追撞，16：56：23時倒
        地，16：56：24時遭被告之自小貨車輾壓之時序相互對
        照，被害人遭追撞、倒地至被輾壓，前後均僅相差1秒
        ，以當時被告駕車沿第3車道直行，視線及注意力均集
        中在前方之情形下，實難期待被告可預見被害人因突發
        之追撞事故向左倒地，並撲跌至其行駛之車道中央，且
        依一般人之反應能力，應無法在上開極短暫之1、2秒內
        及時煞停或閃避，縱使被告及時煞停，基於車輛行進之
        物理慣性，亦未必能夠立刻靜止在原地，客觀上實欠缺
        預見可能性及迴避可能性。
　　　⑶被害人之機車倒地及其被輾壓之位置，距離原本停止位
        置水平距離達1公尺以上等情，已如前述，被害人及其
        機車於案發時顯有相當位移；被告駕駛自小貨車直行，
        車身與第3、4車道邊線有一段距離，事故發生後，除右
        後車輪處有車損外，車身尚無其他擦、碰撞之痕跡乙節
        ，有監視器影像截圖照片及現場照片存卷可參（見本院
        卷第119-125頁、第131-133頁），堪認被告駕駛自小貨
        車從左側直行經過被害人之機車時，2車間保有相當距
        離，乃因被害人之機車突遭後方追撞，機車左傾倒地，
        才會導致2車間隔不足而發生碰撞，尚難認被告有未注
        意兩車並行間隔之過失。
　　　⑷又被告見其右側發生追撞時，立即煞車向左閃避，仍因
        閃避不及，發生本案事故等情，迭據被告於警詢及偵查
        中供述在卷（見109相2314卷第25-28頁、第277頁），
        前後一致，核與上開監視器影像翻拍照片、現場照片（
        見本院卷第97-105頁、第131-133頁）顯示被告原本行
        駛在第3車道中央，於案發後卻停在第2、3車道邊線且
        車頭偏左之情形相符，堪認被告確有向左閃避之避險作
        為，惟因被害人遭追撞一事事出突然，致其無充足時間
        可採取適當之安全措施以阻止本案結果之發生。
　　　⑸準此，被害人非行駛在與被告同一車道之前車，係因突
        然遭黃怡儒從後方追撞，始向左前方撲跌至被告行駛之
        第3車道中央，乃非常狀況，應非在第3車道正常行駛且
        係直行車之被告所能預料，難執為被告有過失之論據。
六、聲請人雖請求將本案事故送請逢甲大學車輛行車事故鑑定研
    究中心，以釐清本案應調查之事項及肇事責任歸屬，惟本案
    業經檢察官2次送鑑定，並無消極未盡調查之違失，且本院
    於交付審判案件中所得為之調查證據範圍，以偵查中曾顯現
    之證據為限，不可蒐集偵查卷以外之證據，已如前述，此部
    分請求即屬無據。
七、綜上所述，聲請人指訴被告涉犯過失致人於死罪嫌，經本院
    調閱全部偵查卷宗，由卷內資料判斷，未發現有何積極證據
    足以證明被告涉有上開犯罪嫌疑，原檢察官及臺灣高等檢察
    署臺中檢察分署檢察長所為被告罪嫌不足之認定，洵無違法
    或不當。聲請意旨執前詞指摘原處分及再議處分，並請求交
    付審判，均不足以動搖原本偵查結果，是本案聲請交付審判
    為無理由，應予駁回。
八、依刑事訴訟法第258條之3第2項前段，裁定如主文。 
中　　華　　民　　國　  111 　年　   6    月　　29    日
　　　　　　　　　刑事第十五庭  審判長法　官  簡佩珺
                                      法  官  湯有朋
                                      法  官  鄭咏欣 
以上正本證明與原本無異。
不得抗告。
                                     書記官 施佑諭      
中　　華　　民　　國　  111   年　　6    月　 　29 　日